臺灣臺中地方法院民事裁定　　　　　　100年度事聲字第113號
聲　明　人　萬泰商業銀行股份有限公司
即債權人
法定代理人　盧正昕
聲　明　人　大眾商業銀行股份有限公司
即債權人
法定代理人　陳建平
代　理　人　黃蘭雰
聲　明　人　良京實業股份有限公司
即債權人
法定代理人　東章一
相　對　人　劉家宏
即債務人　　　　　　　巷6弄4.
代　理　人　蔡嘉容　　律師
上列債權人因不服本院司法事務官於100年10月26日所為認可更
生方案之裁定，聲明異議，本院裁定如下：
    主      文
異議駁回。
    理      由
一、聲明人等異議意旨略以：
  (一)萬泰商業銀行股份有限公司：鈞院裁定以債務人之收入總額
    新台幣（下同）26,000元～28,000元，扣除月付金額7,000
    元外作為債務人及扶養1名未成年子女費用，即債務人每月
    生活必要支出約19,000元～21,000元，然債權人認為受其扶
    養之子女因與債務人共居生活，故平日之食、衣、住行及其
    他雜項支出，因團體生活共同使用可分散開銷之作用，定當
    可更節省支出才是，故應依99年度綜合 所得稅之免稅額每
    人每年82,000元計列 ，即每月6,834元，而無需每一人均同
    以最低生活標準計算，並與其前配偶分攤支始為合理。準此
    ，債務人每月含扶養費支出應僅為13,720元【本身生活支出
    10,303元（已含房租費用）＋子女扶養費6,834/2】，故其
    每月可清償之金額至少為12,280元～14,280元，非僅7,000
    元而已，原裁定就債務人生活支出部分，尚有未盡考量之處
    ，實難謂公允亦難令債權人信服。
  (二)大眾商業銀行股份有限公司：本更生方案債務人所陳可清償
    金額與總欠款金額仍有相當之差距，若僅任其清償些微金額
    即可免除高達1,131,020元之債務，清償成數應屬過低，對
    債權人而言實有失公平；債務人在每月剩餘金額微薄之下，
    理應減少開支量入為出，詎債務人未衡量自身能力而持續使
    用信用卡、現金卡，其消費性質顯非一般通常生活之必要；
    債務人年僅31歲，有關其子女扶養依民法第1116條第2項規
    定：父母對未成年子女之扶養義務，不因離婚而受影響，本
    件債務人竟以其前妻在離婚後即對子女從不聞問為由，自認
    其獨自扶養1名未成年子女所需之費用係屬允當，不符上開
    規定甚明，又其是否能確實履行更生方案不無疑慮，懇請廢
    棄原裁定。
  (三)良京實業股份有限公司：債務人93年10月間向原債權人渣打
    銀行申辦信用卡時，於申請書上填註，居住於台中市○○區
    ○○街227巷6弄4號，即目前之戶籍地，係「親屬房屋」，
    該屋所有權人為徐守志，於72年4月6日購入房屋迄今，苟債
    務人果真居住於親屬所有之房，申貸時未填為租賃，為何現
    今反主張該屋係租賃而有房租支出？債權人認為債務人之房
    租支出為不實，鈞院裁定採認該房租支出而認可更生方案，
    即有未洽，爰依法聲明異議。
二、經查：
  (一)本件債務人聲請更生，前經本院裁定開始更生程序並命由司
    法事務官進行更生程序。債務人所提更生方案雖經已申報無
    擔保及無優先權之債權人表決而未可決，惟經本院司法事務
    官查悉債務人確有薪資固定收入，每月薪資約為26, 000元
    至28,000元，其以每月為1期，每月7,000元清償債務，差額
    充作維持生活必要支出（含租金支出、個人生活費用與1名
    未成年子女之扶養費用）未逾一般人之生活程度而無浪費，
    暨債務人名下僅有汽車1輛，有債務人所提財產清單、財政
    部臺灣省中區國稅局財歸屬資料清單、服務證明書、薪資明
    細、生活支出清單等在卷可憑，其所提更生方案清償總金額
    672,000元，已逾其名下財產總值及聲請更生前二年間可處
    分所得扣除自己及依法應受其扶養者所必要生活費用之數額
    40,906元。故本院司法事務官斟酌上情，認債務人所提更生
    方案之條件核屬公允、適當、可行，而於100年10月26日以
    裁定認可債務人所提更生方案。
  (二)聲明人萬商業銀行、大眾商業銀行雖俱主張債務人所陳生活
    必要支出中對未成年子女之扶養費過高云云，惟按扶養親屬
    免稅額係屬納稅義務人計算綜合所得淨額之減項，其金額由
    財政部於每年度開始前，依規定計算後公告之（所得稅法第
    5 條第4項規定參照），以作為年度綜合所得稅結算申報之
    依據，即扶養親屬免稅額係作為結算申報年度綜合所得稅之
    減項，僅屬稅捐上之優惠，與納稅義務人因扶養而實際上支
    出、負擔金額之計算，並無關聯，且關於未成年子女具體之
    扶養費數額，需考量父母親各自經濟能力以為負擔，並涉及
    未成年子女之成長發展及保護照顧，本無一定之標準，依照
    吾人之日常生活經驗，扶養一名未成年子女所需之費用，實
    遠超過以財政部國稅局所公佈之扶養親屬免稅額每年82,000
    元，而債務人陳報其未成年子女之扶養費僅為每月4,000元
    ，猶低於上開扶養親屬免稅額，是故，自難認有逾越一般人
    之生活程度之情事，是聲明人等上開主張尚無從採納。
  (三)聲明人良京實業股份有限公司主張債務人所陳租金支出不實
    乙節，業據債務人於100年12月28日到庭陳稱：該戶籍址已
    居住十幾年，係以其父名義訂立租約，全家均住在該承租之
    房屋，因其父向其稱房東為伯父，故債務人向渣打銀行申辦
    信用卡時填載為親屬房屋，當時其無工作，自其開始工作後
    就負擔一部分租金等語，核與債務人聲請更生時提出之全戶
    戶籍謄本、房屋租賃契約書影本及債務人聲請狀所附生活必
    要支出清單記載自有工作時起，每月平均負擔家中房租約3,
    000元等情相符，應堪採信。此外，復查無其他明確事證足
    認債務人有陳報不實支出之情事，聲明人良京實業有限公司
    所指尚難憑採。
  (四)至聲明大眾商業銀行以債務人之清償成數過低及消費紀錄有
    奢侈浪費情事云云，惟清償成數並非法院應否認可更生方案
    之唯一標準，另債務人是否有消費者債務清理條例第133 條
    第4款所定之事由，乃法院於裁定債務人是否免責時所應斟
    酌之事項，於認可更生方案時，則應整體考量債權人權益之
    保障、債務人現實償債能力、其經濟生活之重建及社會公益
    等因素為綜合判斷，亦非以其債務形成之原因作為應否認可
    更生方案之判斷依據，且上開事由亦非屬同條例第63條、第
    64條第2項所定法院應不認可更生方案之事由，是聲明人大
    眾商業銀行此部分之主張，亦不足採納
三、綜上所述，本院依債務人之現況、目前之工作能力、收入等
    客觀情事，其願勉力工作、減省開支，並延長還款期限至8
    年96期，將其收入扣除必要支出後之餘額，全數用以清償債
    務，對其總債務1,803,020元（本金部分為976,752元）提出
    總清償金額672,000元之更生方案，已證債務人確有高度清
    償債務之誠意，並堪認已竭盡其能力所及以償債務，本院認
    其所提之更生方案，條件核屬公允、適當、可行。此外，復
    查無消費者債務清理條例第63條、第64條第2項所定應不認
    可更生方案之消極事由存在，是故，本院司法事務官逕依同
    條例第64條第1項裁定予以認可債務人所提更生方案，並依
    同條例第62條第2項酌定其生活限制，經核並無不合。從而
    ，聲明人異議人之異議，均無理由，應予駁回。
四、依民事訴訟法第240條之4第3項，裁定如主文。
中    華    民    國   100    年    12    月    28    日
                        臺灣臺中地方法院民事庭
                              法  官  陳文爵
上為正本係照原本作成
如不服本裁定，應於裁定送達後10日內，以書狀向本院提出抗告
，並繳納抗告費新臺幣1000元
中    華    民    國   100    年    12    月    28    日
                              書記官